【裁判字號】    97,交聲,94
【裁判日期】    970527
【裁判案由】    聲明異議
【裁判全文】
臺灣嘉義地方法院交通事件裁定          97年度交聲字第94號
原處分機關  交通部公路總局嘉義區監理所嘉義市監理站
異  議  人  甲○○
上列異議人即受處分人因違反道路交通管理處罰條例案件，對於
交通部公路總局嘉義區監理所嘉義市監理站於民國九十七年三月
二十四日所為之處分（原處分案號：嘉監義裁字第裁七六—Ｌ0
0000000號），聲明異議，本院裁定如下：
    主  文
原處分撤銷。
甲○○不罰。
    理  由
一、原處分意旨略以；異議人即受處分人甲○○於民國九十六年
    十二月二十五日下午三時許，駕駛車牌號碼230－BYQ號重型
    機車，沿嘉義市○○○路由西往東方向內側車道行駛，行經
    嘉義市○○○路與精忠新城路口時，適有沿林森東路由東往
    西欲左轉進入精忠新城之丙○○○騎乘UK2－063號機車行經
    上揭路口，兩車發生碰撞後，丙○○○即人車倒地受傷，受
    處分人甲○○肇事後未依規定報案，亦未對傷患實施救護或
    任何必要措施，旋即駕車逃逸。原舉發機關因認異議人有肇
    事逃逸之違規事實，而填製嘉市警交字第Ｌ0000000
    0號舉發違反道路交通管理事件通知單舉發，嗣異議人於到
    案日期前向原處分機關即交通部公路總局嘉義區監理所嘉義
    市監理站申訴，經原處分機關調查結果仍認異議人有上開違
    規行為，乃依道路交通管理處罰條例第六十二條第四項之規
    定，於九十七年三月二十四日以嘉監義裁字第裁七六—Ｌ0
    0000000號裁決書，據以裁處異議人罰鍰新臺幣六千
    元，吊銷駕駛執照，一年內禁考駕駛執照之處分等語。
二、異議人則以：伊騎乘機車行經上揭路口時，並未與人發生碰
    撞，是已通過路口約二十幾公尺時，聽到後面有聲音往後看
    才知道有機車倒地，因認並未與該車發生任何碰撞，伊即離
    去等語聲明異議。
三、按道路交通管理處罰條例第六十二條第三項、第四項規定：
    「汽車駕駛人駕駛汽車肇事致人受傷或死亡者，應即採取救
    護措施及依規定處置，並通知警察機關處理，不得任意移動
    肇事汽車及現場痕跡證據，違反者處新臺幣三千元以上九千
    元以下罰鍰。但肇事致人受傷案件當事人均同意時，應將肇
    事汽車標繪後，移置不妨礙交通之處所」、「前項駕駛人肇
    事致人受傷而逃逸者，吊銷其駕駛執照」，此條文之立法意
    旨，在於科以肇事者須即採取救護或其他必要措施，並應向
    警察機關報告之義務，以防因就醫延誤致生無謂之傷亡，並
    俾得通知傷亡者家屬到場，以明責任，故凡肇事人於行車肇
    事致人受傷或死亡，未即採取救護或其他必要措施，並向警
    察機關報告，即駕車駛離現場者，均應依該規定處罰。而課
    予前開義務之前提係駕駛人肇事，如駕駛人並未肇事而駛離
    ，或駕駛人主觀上不知有肇事，其駛離現場即無逃逸之故意
    ，則應非立法規範處罰之對象。
四、訊據異議人甲○○固不否認於上揭時間，騎車行經上開路段
    之事實，惟堅決否認有何肇事逃逸之行為，辯稱：當時我是
    直行車，過路口後聽到碰一聲有停下來看，因未與丙○○○
    機車發生碰撞，即騎車離開等語。經查：
  (一)證人丙○○○於異議人被訴肇事逃逸案件警詢時陳稱：我左
    轉時遭機車碰撞肇事，我當時因遭撞後倒地，所以不清處機
    車何處被撞，有一位目擊民眾有抄車牌給我等語（見嘉義市
    警察局第二分局嘉市警二偵字第0970020558號卷第五頁至第
    六頁）；於上開案件偵查中證稱：我不知道何人撞到我，我
    起來之後都沒有看到人，也不知道是被機車撞還是汽車撞，
    也不知道我機車哪一部份被撞等語（見臺灣嘉義地方法院檢
    察署九十七年度偵字第七七二號卷宗）；繼於本院調查時證
    稱：當天到了肇事路口，我機車突然頓了一下，沒有撞到東
    西，也沒有與人會車，我轉彎過去時沒有其他車子，我也不
    知道我機車為何為跌倒，我起來後都沒有看到對方，路人抄
    車牌給我，我有跟警察說我不知道為何跌倒，警察說如果我
    不知道要如何處理等語（見本院卷第二十七頁至第三十頁）
    ，是證人丙○○○就所騎乘之機車有無與他人發生碰撞肇事
    ，與何種車輛肇事、車輛撞擊位置等車禍發生情形，前後證
    述多所歧異，異議人所騎乘之機車是否碰撞丙○○○身體或
    其所騎乘之機車，已屬可疑。
  (二)又證人乙○○雖抄寫異議人騎乘之機車車牌號碼交與丙○○○作為肇事車輛之參佐，然證人乙○○於前揭異議人被訴肇
    事逃逸案件偵查中亦證稱：我看到二台機車會車，她們有無
    擦撞到我並不清楚等語（見同上偵卷第九頁），是證人乙○○亦未親見二車有發生任何碰撞，而縱使異議人騎乘之機車
    有與丙○○○交會情形，然一般車輛直行與他車左轉交會時
    ，若未發生碰撞，亦非對他車造成行進影響而致人車倒地，
    參以證人丙○○○前亦證稱不知為何自身機車會倒地之語，
    是尚不能僅以二車交會即認係異議人騎乘機車肇事。
  (三)按肇事逃逸行為人主觀上對於駕駛動力交通工具肇事致人死
    傷之事實有所認識，且具有進而決意擅自駛離現場或逃逸之
    主觀心態，始符合上開規定處罰駕駛人，除客觀上須有駕駛
    人駕車肇事而致人死傷之情，尚須該駕駛人知悉自己肇事致
    人死傷而仍然故意不予必要救護或處理，始克相當。故依前
    述，本件異議人究竟有無與證人丙○○○發生碰撞肇事，已
    非明確，而異議人主觀上是否知悉有撞到、或有相關之駕駛
    行為而致丙○○○受傷之事實，亦有可疑，是異議人主觀上
    有無逃逸之犯意，亦顯有疑義。
五、綜上所述，異議人以前詞置辯，非無憑據，本件證人丙○○○雖騎乘機車倒地受傷，然尚無足夠證據證明為與異議人之
    機車擦撞所致，復無積極證據足以認定異議人已認知丙○○○倒地受傷係因異議人肇事，並進而決意擅自駛離現場或逃
    逸，即不足為不利於異議人之認定，故依「有疑利於被告」
    之法則，應為異議人有利之認定，此外，復查無其他積極證
    據足資認定異議人有裁決書所載之違規事實，原處分機關未
    加詳查，遽引道路交通管理處罰條例第六十二條第四項規定
    ，處吊銷駕駛執照，並禁考一年，實有未洽，本件異議為有
    理由，爰撤銷原處分，並另為異議人不罰之諭知。
據上論斷，應依道路交通管理處罰條例第八十七條第二項，道路
交通案件處理辦法第二十條，裁定如主文。
中    華    民    國    97    年    5     月    27    日
                  交通法庭法  官  黃琴媛
上列正本證明與原本無異。
如不服本裁定，應於裁定送達後5日內向本院提出抗告狀（應附
繕本）。
中    華    民    國    97    年    5     月    27    日
                          書記官  李彩娥


司法院資訊處製作；財團法人民間司法改革基金會備份。
